臺灣高等法院刑事判決　　　　　　　　　　　　九十年度上更(一)字第一五六號
　　上　訴　人　甲○○
　　即自訴人
　　擔當自訴人　臺灣高等法院檢察署檢察官
　　被　　　告　乙○○
右上訴人因被告毀損案件，不服臺灣臺北地方法院八十八年度自字第二八四號，中華
民國八十八年四月十二日第一審判決，提起上訴，本案判決後經最高法院發回，本院
判決如左：
    主  文
原判決關於乙○○被訴毀壞臺北市○○○路○段二三七號四樓房屋部分撤銷。
乙○○被訴毀壞臺北市○○○路○段二三七號四樓房屋部分無罪。
    理  由
一、自訴意旨略以：被告乙○○係台北市○○○路○段二三五號四樓屋主，於民國八
    十六年五、六月間，因四樓頂泥沙塞滿排水管，致排水管不通使自訴人所有出租
    他人之台北市○○○路○段二三七號四樓房屋之天花板與牆壁受潮等情，因認被
    告乙○○涉有刑法第三百五十三條第一項之罪嫌。
二、上訴人即自訴人甲○○已於九十年一月三十日死亡，有戶籍謄本及法務部戶役政
    連結作業系統之戶籍資料可稽，其配偶及直系血親逾期不為承受訴訟，爰通知檢
    察官擔當訴訟；又查台北市○○○路○段二三七號四樓房屋之所有權人雖為自訴
    人之配偶丙○○，然該房屋係由自訴人出租與他人使用，業據自訴人陳明在卷，
    該屋既由自訴人管理使用收益，則自訴人自為該屋事實上之管領權人，得提起自
    訴；均合先敘明。
三、按犯罪事實應依證據認定之，無證據不得推定其犯罪事實，刑事訴訟法第一百五
    十四條定有明文；又認定犯罪事實所憑之證據，雖不以直接證據為限，間接證據
    亦包括在內，然而無論直接或間接證據，其為訴訟上之證明，須於通常一般之人
    均不致有所懷疑，而得確信其為真實之程度者，始得據為有罪之認定，倘其證明
    尚未達到此一程度，而有合理之懷疑存在時，事實審法院在心證上無從為有罪之
    確信，自應為無罪之判決（參見最高法院七十六年度台上字第四九八六號判例意
    旨）。
四、被告乙○○未於審判期日到庭，據其以前到庭之陳述堅決否認有何毀損犯行，辯
    稱其於八十五年間購入臺北市○○○路○段二三五號四樓房屋，裝修後已轉手賣
    出，自訴人所稱之二三七號四樓房屋與其所有之房屋雖為雙拼式建築，但兩者間
    之水管系統不同，自訴人之房屋漏水與其無關等語。按刑法第三百五十三條第一
    項之毀壞建築物罪，必須毀壞建築物之重要部分，足致該建築物之全部或一部失
    其效用，始能成立（最高法院二十四年上字第二二五三號、二十七年上字第二六
    一八號、三十年上字第四六三號、四十六年台上字第一四九七號、五十年台上字
    第八七０號判例），本案依自訴意旨所述，該二三七號四樓房屋僅係內裝之天花
    板與牆壁受潮而已，故自訴意旨所指即使屬實，亦顯然並無損壞該房屋之重要部
    分，致建築物全部或一部之效用喪失之情形可言，自無成立刑法第三百五十三條
    第一項之罪或同條第三項之未遂罪之餘地；次查被告已辯稱該二棟房屋各自有獨
    立之排水系統，自訴人上開房屋之漏水與其無關等語，經衡諸社會上雙拼式房屋
    之通常建築設計，其所辯情節應屬可採，且即令該二三七號四樓房屋天花板及牆
    壁受潮係受被告所有二三五號四樓房屋屋頂水管淤塞所影響，亦非出於被告故意
    之犯罪行為，此外自訴人又始終無法舉出被告有故意毀壞二三七號四樓房屋、並
    因而致該房屋喪失全部或一部效能之確切事證，本案顯然不能證明被告有毀壞二
    三七號四樓房屋之犯行。
五、原判決疏未究明自訴人係二三七號四樓房屋之事實管領權人，即以自訴人並非該
    房屋之所有人，不得提起自訴為由，將此部分諭知不受理之判決，自嫌率斷；自
    訴人就此部分提起上訴仍指稱被告犯罪，雖無理由，然原判決既有不當，仍屬無
    法維持，應由本院將原判決關於被告被訴毀壞二三七號四樓房屋部分撤銷，另為
    被告無罪之諭知。
六、被告經合法傳喚，無正當理由不到庭，爰不待其陳述，逕行判決。
據上論斷，應依刑事訴訟法第三百六十九條第一項前段、第三百六十四條、第三百七
十一條、第三百三十二條、第三百零一條第一項，判決如主文。
本案經檢察官吳國南到庭執行職務。
中      華      民      國    九十一    年      一      月     十八     日
                              臺灣高等法院刑事第二十三庭
                                  審判長法  官 黃  瑞  華
                                        法  官 雷  雯  華
            法  官 宋      祺
右正本證明與原本無異。
如不服本判決應於收受送達後十日內向本院提出上訴書狀，其未敘述上訴之理由者並
得於提起上訴後十日內向本院補提理由書（均須按他造當事人之人數附繕本）。
                                        書記官 蔡  慧  娟
中      華      民      國    九十一    年      一      月     十八     日
